【裁判字號】    91,易,1078
【裁判日期】    920530
【裁判案由】    贓物
【裁判全文】
臺灣屏東地方法院刑事判決                        九十一年度易字第一七八號
    公  訴  人  臺灣屏東地方法院檢察署檢察官
    被      告  戊○○
    被      告  庚○○
    右  一  人
    選任辯護人  鍾治漢
右列被告因贓物案件，經檢察官提起公訴（九十年度偵字第四四二二號），本院判決
如左：
     主  文
戊○○共同牙保贓物，累犯，處有期徒刑陸月，如易科罰金，以參佰元折算壹日。
庚○○共同牙保贓物，處有期徒刑肆月，如易科罰金，以參佰元折算壹日。
     事  實
一、潘慶明曾於民國八十五年間因毀損案件，經臺灣高等法院高雄分院判處有期徒刑
    陸月，如易科罰金以三百元折算一日確定，於八十六年三月四日易科罰金執行完
    畢。
二、緣丙○○所有之車牌號碼Ｆ七－八○六二號客貨箱型兩用車，於九十年一月五日
    在高雄縣杉林鄉○○路段某處發生車禍，車頭撞損凹陷嚴重，經高雄縣旗山鎮匯
    豐股份有限公司（下稱匯豐公司）估價所需修理費用約新台幣（下同）二十餘萬
    元，因修復費用過高，丙○○放棄修復改買新車，匯豐公司人員因此介紹從事中
    古汽車買賣生意之「弘城汽車行」負責人庚○○購買上述撞損之汽車，嗣庚○○
    與丙○○談妥以六萬五千元之價格成交，同年一月十二日簽定買賣契約後，庚○○將該車拖至屏東縣九如鄉○○路○段四二五號「弘城汽車行」，欲修理後另行
    出賣。因從事汽車修理行業之戊○○途經「弘城汽車行」時看見上開汽車，亦欲
    購入自行修理出賣營利，遂於同年月十六日，以十萬元之價格向庚○○購買，並
    將汽車拖回修車廠處理。適己○○（所涉竊盜案件，現由臺灣屏東地方法院檢察
    署偵查中）於九十年一月十六日，在台南市○○街一一五巷巷口，竊得乙○○所
    有車牌號碼ＳＶ－四八七一號客貨箱型兩用車，己○○見戊○○購得之上述汽車
    與其竊得之汽車型式相同，即於同年月十七日，以十一萬元之價格，向戊○○購
    買，隨即以俗稱「借屍還魂」之手法，將所竊得之汽車引擎號碼４Ｄ５６Ｊ０２
    ３７１８及車身號碼２Ｓ６９５５０號磨滅，變造成與上述車禍事故汽車相同之
    引擎號碼４Ｄ５６Ｊ０２８４７０號及車身號碼２Ｓ８１６９９號，己○○同時
    要求戊○○應將原Ｆ七－八○六二號車牌註銷，重新請領車牌使用，迨戊○○將
    新領之八Ｍ－七七五二號車牌交付予己○○後，己○○將八Ｍ－七七五二號車牌
    改懸掛在其竊得之汽車上，旋以汽車已經修復為由委託戊○○，戊○○轉而委託
    庚○○出售該車，戊○○、庚○○均明知上述委賣之汽車與其等先前出售之車禍
    事故車不同，顯係來源不明之贓物，竟共同基於牙保贓物之犯意聯絡，於九十年
    二月初某日，由戊○○將該車開至上址「弘城汽車行」交予庚○○，庚○○隨即
    將該車停置在「弘城汽車行」處販售。同年二月十日，庚○○以三十二萬二千元
    之價格，將該車出售予不知情之甲○○（過戶在其妻丁○○名下），得利約一萬
    多元（扣除相關過戶費用後之淨得），並將餘款三十萬元交予戊○○處理。嗣於
    九十年三月十日十五時許，警方在甲○○位於屏東縣里港鄉○○路一一○之三五
    號住處發現該車引擎號碼及車身號碼均屬變造後，循線查獲上情。
三、案經高雄縣警察局報告臺灣屏東地方法院檢察署檢察官偵查起訴。
     理  由
一、被告戊○○、庚○○均承認分別於上述時地購買、出賣車牌號碼Ｆ七－八○六二
    號自小客車，於該車修復重領八Ｍ－七七五二號車牌後，由己○○委託被告戊○○，被告戊○○轉而委託被告庚○○在上址「弘城汽車行」處代售該車之事實，
    但均否認有何牙保贓物之犯行，被告戊○○辯稱：該車修好後，我質疑己○○修
    車時間甚短，但他說他有公司，所以修復比較快，且因己○○拜託，我才幫他賣
    車，我不知道該車是贓車，也沒有賺到錢云云。被告庚○○辯稱：該車依我的經
    驗判斷，應可於短期內修護。而戊○○委託出賣該車時，我也只是問明代售之價
    格，並沒有詳細檢查過該車，不知是贓車等語。
二、經查：
（一）丙○○所有之車牌號碼Ｆ七－八○六二號自小客車，於九十年一月五日在高雄
      縣杉林鄉○○路撞損，因修復費用過高，乃另向匯豐公司購買新車，原車由被
      告庚○○以六萬五千元之價格買受，被告庚○○於同年月十六日又將該車出賣
      予被告戊○○，被告戊○○旋將該車轉賣予己○○等情，分別經被告戊○○、
      庚○○及證人丙○○供述在卷，並有買賣合約書三紙、汽車過戶登記書一份（
      含原車主身份證明保證書及汽車過戶登記書各一紙）在卷可證。再被告戊○○
      將上述汽車出賣予己○○後，應己○○要求，轉請被告庚○○於過戶時，將原
      車牌Ｆ七－八○六二號註銷，另申請八Ｍ－七七五二號車牌使用，嗣己○○即
      以修復完成為由，請託被告戊○○販賣，被告戊○○居間再委託被告庚○○出
      賣予甲○○等情，亦經被告戊○○、庚○○供述明確，核與證人甲○○、丁○○證述購買該車之情節相符，並有買賣合約書及汽車各項異動登記書各一紙在
      卷可證，應可相信。
（二）甲○○購入上述八Ｍ－七七五二號汽車後，為警查悉該車之引擎號碼及車身號
      碼均經變造，經警電解還原後發現原引擎號碼及車身號碼依序為４Ｄ５６Ｊ０
      ２３７１８號及２Ｓ６９５５０號，係登記為乙○○所有，車牌號碼為ＳＶ－
      四八七一號之汽車，而該車於九十年一月十六日十八時許，在台南市○○街一
      一五巷巷口遭竊等情，則經證人甲○○、乙○○證述甚詳，並有車輛遺失證明
      單、高雄縣警察局贓物認領收據、電解前後之車身及引擎號碼相片及模印資料
      在卷可證。足認甲○○購買之車牌號碼八Ｍ－七七五二號確屬贓車無疑。
（三）被告戊○○雖辯稱不知己○○以借屍還魂之手法處理上述汽車云云，但被告戊○○於警訊時稱：「我認為（己○○）不可能（在十四天內將車修好），以該
      車損壞情形，拉復板金及烤漆修復完整可駛用，至少應一個月時間才可能。」
      （見警卷第十一頁），參照被告戊○○自承從事修車行業約二十幾年之事實（
      見本院卷第八十頁），被告戊○○對於上述汽車修理時程之陳述，自是本於自
      身專業知識所作之推估，堪認其於接受己○○委託販賣汽車之初，對於該車修
      復之時程過短一節，已生懷疑。又觀看汽車車頭及引擎內部可以知悉是否經過
      修理之情形一節，為被告庚○○供述在卷（見本院卷第三十頁），被告戊○○
      既是從事修車行業，衡情亦應有此一辨別汽車曾經修理與否之知識，而被告戊○○於己○○交付本案汽車時，確已詳為檢查車子外觀及引擎部分之事實，則
      經被告戊○○於本院審理時坦承：「．．．己○○是跟我說，他有看雜誌說這
      一部車子有這個價錢（三十萬元左右），我有檢查車子的外觀及引擎的部分，
      我認為沒有問題有這個價錢。」等語（見本院卷第三十一頁），被告潘慶明既
      已檢查該車外觀及引擎部位，豈有不知己○○交付之汽車未有修理痕跡之事實
      ，被告戊○○對於己○○交付之汽車與其出售撞損之原車已有不同之情，理應
      知悉甚詳，更能明確知道己○○交付之汽車來源不明。況被告將車賣予己○○
      後銀貨兩訖，本不相干，被告戊○○自承與己○○並不認識，二人應無信任之
      基礎，故於受己○○委託賣車之情形下，為求自保，衡情更應嚴以檢查以免涉
      及不法。是其於己○○委託賣車之初既已生疑，竟相信己○○應付之詞，於查
      看車輛外觀及引擎後，明知該車來源不明，仍居間委託被告庚○○販賣，其認
      識該車為贓物仍予牙保之事實，應可認定，所辯並不知贓云云，並不可信。
（四）再牙保贓物者，乃明知為贓物而代為介紹犯罪人處分贓物之一切行為，代為介
      紹第三人買賣、互易等行為均屬之，而規範牙保贓物之目的在於牙保之行為影
      響被害人權利之行使，故凡有介紹行為即可成立，居間介紹牙保者，是否收取
      利益，並不影響牙保贓物罪責。是被告戊○○另辯稱並未從中取得利益云云，
      亦無足為被告戊○○有利之認定。
（五）上述汽車毀損之狀況，至少應一個月時間才可能修復等情，係被告戊○○本於
      其專業知識所作之推估，已如上述。被告庚○○於本院審理時且稱：板金、電
      機、噴漆等同時趕工，不需要一個月云云，應亦知悉該車修復應非短期內能夠
      完成，而是寄託於多人趕工之特別狀況。但被告庚○○承認對於被告戊○○約
      半個月時間即將汽車修好一節，並未特別詢問，而被告庚○○從事中古汽車買
      賣行業，對於事涉汽車是否可疑為贓物之重要細節，忽略不問，未免與常情有
      違。再被告庚○○陳明觀看汽車車頭及引擎內部可以知悉汽車是否經過修理等
      語，已如上述，可見被告庚○○對於辨別汽車是否經過修理一節，容有相當之
      知識，而從事中古汽車買賣業者，於他人委賣汽車之情況下，除要求提出相關
      證件外，檢查汽車有無改造以免自身涉及不法，衡為自保之道，應會嚴予檢查
      。被告庚○○既知被告戊○○委託販賣之汽車與先前其出售之汽車相同，對於
      原車毀損之部位，應知悉甚詳，其於檢視該車時，自能明辨毀損之部位是否確
      經修理之事實，被告庚○○辯稱委賣時不需檢查汽車，並不知贓云云，亦違交
      易常情。又甲○○、丁○○至上址「弘城汽車行」看車時，曾帶來某鑑定引擎
      好壞之師傅一節，迭經被告庚○○於警訊時陳稱：「．．．丁○○夫婦帶來鑑
      定引擎好壞的師傅．．．。」（見警卷第五頁），於本院審理時稱：「他（指
      甲○○）帶來的人把車子發動鑑定引擎好壞．．．。」等語明確（見本院卷第
      九十三頁），而甲○○、丁○○購買上述汽車均是與被告庚○○接洽一節，已
      經證人甲○○證述甚詳（見本院卷第五十二頁），則被告庚○○既是接待甲○○購車之人，甲○○又帶他人前往鑑定引擎，應可認定有開啟引擎蓋觀看之事
      實，被告庚○○又豈能否認未檢視該車，不知與原車有所不同，是被告庚○○
      對於該汽車來源不明之情，應已知悉甚詳。被告庚○○所辯，均不足信。至證
      人甲○○、丁○○於本院審理時證稱並無自帶師傅看引擎云云，應是歷時過久
      ，記憶不清所致，無從為被告庚○○有利之認定，附此敘明。綜上，被告二人
      辯解均不足信，事證明確，被告二人犯行均可認定。
三、核被告戊○○、庚○○所為，均係犯刑法第三百四十九條第二項之牙保贓物罪。
    被告二人既均知贓，雖無事前協議，但被告戊○○委託庚○○賣車時，其等對於
    牙保贓物犯行間，應有共同之犯意聯絡及行為分擔，均為共同正犯。被告戊○○
    曾於八十五年間因毀損案件，經臺灣高等法院高雄分院判處有期徒刑六月，如易
    科罰金以三百元折算一日，有臺灣高等法院被告全國前案紀錄表及臺灣屏東地方
    法院檢察署刑案資料查註紀錄表各一紙在卷可按，其受有期徒刑之執行完畢後，
    五年之內再犯有期徒刑以上刑之本罪，為累犯，應依法加重其刑。爰審酌被告二
    人犯罪之動機與目的、造成之損害及否認犯行之犯後態度等一切情狀，各量處如
    主文所示之刑，並諭知易科罰金之折算標準。
據上論斷，應依刑事訴訟法第二百九十九條第一項前段，刑法第二十八條、第三百四
十九條第二項、第四十七條，罰金罰鍰提高準條例第一條前段、第二條，判決如主文
。
中      華      民      國      九十二      年    五    月    三十    日
                                      臺灣屏東地方法院刑事第二庭
                                          法  官  林昌義
右正本證明與原本無異。
如不服本判決應於收受本判決後送達後十日內向本院提出上訴書狀，其未敘述上訴理
由者，並得於提起上訴後十日內向本院補提理由書狀（均須按他造當事人之人數附繕
本 ）「切勿逕送上級法院」
                                          書記官   潘美碧
中      華      民      國      九十二      年    五    月    三十    日
附錄法條
中華民國刑法第三百四十九條
收受贓物者，處三年以下有期徒刑、拘役或五百元以下罰金。
搬運、寄藏、故買贓物或為牙保者，處五年以下有期徒刑、拘役或科或併科一千元以
下罰金。
因贓物變得之財物，以贓物論。


司法院資訊處製作；財團法人民間司法改革基金會備份。
